臺灣高等法院臺中分院民事裁定　96年度勞抗字第1號
抗　告　人　甲○○
上列抗告人因與相對人維先股份有限公司等間依職權確定訴訟費
用額事件，對於民國96年6月15日臺灣臺中地方法院94年度勞訴
字第123號裁定提起抗告，本院裁定如下：
    主  文
原裁定廢棄，發回台灣台中地方法院。
    理  由
一、本件抗告人與相對人間給付薪資等事件，曾聲請訴訟救助，
    經原法院以94年度救字第74號裁定予以准許。上開給付薪資
    等事件，嗣經原法院94年度勞訴字第123號、本院95年度勞
    上易字第26號判決確定，其訴訟費用第一審由相對人維先股
    份有限公司（下稱維先公司）負擔千分之4，餘由抗告人負
    擔、第二審（含擴張之訴）由上訴人（即抗告人）負擔。經
    原法院核閱給付薪資等訴訟案卷結果，抗告人起訴請求確認
    抗告人與相對人震達企業股份有限公司（下稱震達公司）或
    維先公司間之僱傭關係存在，訴訟標的價額核定為新台幣（
    下同）12,565,764元，並請求訴訟標的金額857,935.7元，
    應徵第一審裁判費130,184元；又抗告人就原法院第一審判
    決提起上訴，請求相對人維先公司給付231,827元、震達公
    司給付335,370元，訴訟標的金額共計567,197元，應徵第二
    審裁判費9,255元。從而，本件抗告人應負擔之訴訟費用額
    確定為138,918元，相對人維先公司應負擔之訴訟費用額確
    定為520元，原法院爰依法裁定如主文所示。
二、抗告意旨略以：原法院以抗告人所提確認僱傭關係存在，其
    核定訴訟標的價額為12,565,764元，並據以計算抗告人應繳
    納之訴訟費用，然究係以抗告人每月多少薪資？僱傭期間為
    何？則隻字未提，依何標準計算抗告人僱傭期間所得薪資為
    12,565,764元，顯有理由不備之違誤。92年9月10日廢止民
    事訴訟費用法後，即將計算民事訴訟費用規定於民事訴訟法
    ，本件關於定期給付涉訟之訴訟費用計算方式，於民事訴訟
    法第77條之10定有明文，本件應以10年計算存續期間，原裁
    定認抗告人權利存續期間之總收入12,565,764元，即每月薪
    資為104,714.7元，顯逾原判決所認抗告人之平均月薪，且
    與卷內資料不合，顯見原裁定不適用法律之違誤等語，請求
    廢棄原裁定。
三、按以一訴主張數項標的者，其價額合併計算之。但所主張之
    數項標的互相競合或應為選擇者，其訴訟標的價額，應依其
    中價額最高者定之。又因定期給付或定期收益涉訟，以權利
    存續期間之收入總數為準；期間未確定時，應推定其存續期
    間。但其期間超過十年者，以十年計算。民事訴訟法第77條
    之2第1項、第77條之10分別定有明文。查抗告人於原審94年
    12月28日更正其訴之聲明為先後位之訴，其先位之訴聲明：
    「(1)確認原告（即抗告人）與被告震達公司或維先公司間之
    僱傭關係存在。(2)被告震達公司或維先公司應給付原告857,
    935.7元及自更正訴之聲明狀送達之翌日起至清償日止，按
    年息百分之5計算之利息。(3)被告震達公司或維先公司應自
    94年3月20日起至本件事實審言詞辯論終結日止，按月於每
    月10日給付原告每月平均工資55,113元及自94年3月20日起
    於各月應給付每月平均工資之日之翌日起至清償日止，按年
    息百分之5計算之利息。(4)原告願供擔保請准宣告假執行。
    」，其備位之訴聲明：「(1)被告震達公司或維先公司應給付
    原告943,847.7元及自起訴狀繕本送達翌日起至清償日止，
    按年息百分之5計算之利息。(2)原告願供擔保請准宣告假執
    行。」，抗告人主張先後位之訴，其先位之訴聲明第1項確
    認僱傭關係存在之訴，其訴訟標的價額應以權利存續期間之
    收入總數為準，期間未確定者，應推定其存續期間。推定存
    續期間時，原則上算至勞工滿60歲時止，如推定之存續期間
    逾10年者，依修正之民事訴訟法第77條之10但書規定以10年
    計算之（司法院第23期司法業務研究第11、12則參照）。又
    訴訟標的雖有僱傭關係及薪資給付請求權二者，惟自經濟上
    觀之，其訴訟目的一致，不超出終局標的範圍，訴訟標的價
    額，應依其中價額最高者定之（最高法院92年度台抗字第68
    9號裁定參照）。依前揭說明，應以先後位聲明中擇一訴訟
    標的價額最高者計算徵收裁判費；原裁定逕以權利存續期間
    19年，每月薪資55,113元而計算本件確認之訴訴訟標的價額
    為12,565,764元，亦未說明其依據，再加上請求給付之訴訟
    標的金額857,935.7元而計徵一審裁判費130,184元，尚有未
    洽。惟本件抗告人就一審訴訟標的所有之利益計算既有不當
    ，而法院因核定訴訟標的之價額，得依職權調查證據。原審
    即有再行調查之必要，且經抗告人指摘原裁定不當，請求廢
    棄發回；自應廢棄原裁定，發回原審更為妥適處理。
四、據上論結，本件抗告為有理由，依民事訴訟法第492條，裁
    定如主文。
中　　華　　民　　國　　96　　年　　7 　　月　　31　　日
                  民事第五庭    審判長法　官  林陳松
                                      法　官  鄭金龍
                                      法　官  王重吉
以上正本係照原本作成。
不得再抗告。
                                      書記官  紀美鈺
中　　華　　民　　國　　96　　年　　7 　　月　　31　　日
                                                      Ｍ
